---
title: "Análisis Descriptivo - Cuidados"
subtitle: '**CoV-IMPACT- C **"Coronavirus Impact Monitor. </br> Policy, Access, Control and Transectorial Consequences" </br> Proyecto ANID-COVID N° 960' 
author: "por Valentina Andrade"
lang: es-CL
date: "`r format(Sys.time(), '%d %B, %Y')`"
output:
  html_document:
    toc: true
    toc_float: yes
    depth: 2
    theme: cerulean
    number_sections: yes
---


```{r, echo=FALSE}
htmltools::img(src = knitr::image_uri("input/icon-192.png"), 
               alt = 'logo', 
               style = 'position:absolute; top:0; right:0; padding:10px;')
```

---

```{r setup, include=FALSE}
knitr::opts_chunk$set(echo = TRUE, message = F, warning = F, results = 'asis')
summarytools::st_options(bootstrap.css     = FALSE,       # Already part of the theme so no need for it
           plain.ascii       = FALSE,       # One of the essential settings
           style             = "rmarkdown", # Idem.
           dfSummary.silent  = TRUE,        # Suppresses messages about temporary files
           footnote          = NA,          # Keeping the results minimalistic
           subtitle.emphasis = FALSE)       # For the vignette theme, this gives better results.
#summarytools::st_css()

library(ggplot2); theme_set(theme_classic() + theme(text = element_text(size = 12)))
library(knitr);  options(knitr.kable.NA = '')
```

```{r packages, echo = F}
# 1. Cargar paquetes
pacman::p_load(sjmisc, tidyverse, ggplot2, ggsci, googlesheets4, magrittr, kableExtra, ggpubr, chilemapas, summarytools, texreg, sjPlot)
```

```{r load, echo = F}
#2. Cargar base de datos 
mv <- readRDS("output/movid.rds")
codebook <- read_sheet("https://docs.google.com/spreadsheets/d/1NtZVYC_yTEswUgR2bQg3iq3AhJfukCadNh3g-WF3Bh8/edit?usp=sharing", range = "B224:C231")
```

# Descripción de la base de datos

El siguiente análisis está desarrollado en base a la encuesta panel "Monitoreo Nacional de Síntomas y Prácticas COVID-19" (MOVID-19). A la fecha, **MOVID-19**  ha recopilado un total de `r format(nrow(mv))` y un total de `r format (ncol(mv))` variables. 

El presente informe tiene por objetivo mostrar estadísticos descriptivos de variables del **Módulo de Cuidados**.

Para su conocimiento, [las variables indicadas son](https://docs.google.com/spreadsheets/d/1NtZVYC_yTEswUgR2bQg3iq3AhJfukCadNh3g-WF3Bh8/edit#gid=0): 

**Tabla 1.** Libro de códigos para análisis de cuidados
```{r, echo=FALSE}
codebook <- as.data.frame(codebook)
codebook %>%  knitr::kable(digits = 2, row.names = F,  booktabs = T)  %>% 
            kableExtra::kable_styling(bootstrap_options = c("striped", "hover", "condensed", "responsive"), full_width = T)  
```

```{r filtro, echo = F}
#Filtro general
mv <- mv %>% group_by(pob_id) %>% filter(semana == max(semana)) %>% ungroup(pob_id)
```

# Descripción cuidadores y no cuidadores

**Gráfico 1.** Composición por género de cuidadores y no cuidadores
```{r, echo = F}
mv$cui <- car::recode(mv$dic_cui, c("1= 'Cuidador/a';0='No Cuidador/a'"), as.factor = T ) 
mv %>% filter(!is.na(cui), sexo != "Otro") %>%
  group_by(sexo, cui) %>%
  summarise(n = n()) %>% 
  mutate (prop = round(n/ sum(n),4)*100) %>% 
  ggplot(aes(x = sexo, y = prop, fill = cui)) +
  geom_bar(stat = "identity") +
  geom_text(aes(label = paste0(prop, "%")),
            position = position_stack(vjust = .5), color="white", size= 4) + 
  labs(x = "", y = "%", title = "")  + 
  theme_classic() + scale_fill_jama(name = "")

```

**Gráfico 2.** Composición por género y nivel educacional de cuidadores y no cuidadores

```{r, echo = F}
mv %>% filter(!is.na(cui), sexo != "Otro") %>%
  group_by(cui, sexo, educ_3cat) %>%
  summarise(n = n()) %>% na.omit() %>% 
  mutate (prop = round(n/ sum(n),4)*100) %>% 
  ggplot(aes(x = cui, y = prop, fill = educ_3cat)) +
  geom_bar(stat = "identity") + facet_wrap(.~sexo) +
  geom_text(aes(label = paste0(prop, "%")),
            position = position_stack(vjust = .5), color="white", size= 4) + 
  labs(x = "", y = "%", title = "")  + 
  theme_classic() + scale_fill_jama(name = "")

```


# Descripción de los cuidadores

Descripción de los cuidadores (% de la muestra, edad promedio, género, ocupación), en total y por grupo de cuidadores (menores de 5 a, 6 -18, adultos)

En la encuesta MOVID-19,  `r format (table(mv$dic_cui[mv$dic_cui == 1]))` participantes indicaron ser cuidadores, correspondiendo a un 39,6% de la muestra. El análisis que se prosigue está basado solo en esos participantes 


**Tabla 2**. Estadísticos descriptivos sociodemográficos de cuidadores
```{r, echo = F, results='asis'}
m <- mv %>% filter(dic_cui ==1)%>% select(sexo, edad_cat, educ_3cat, pr3_ocupacion, prev)

print(summarytools::dfSummary(m,plain.ascii = FALSE, headings = F, method = "render"))
```
Fuente: Elaboración de MOVID-19
*Nota*: Solo fueron consideradas (i) la última observación de las personas con datos para (ii) en el módulo de cuidados


**Tabla 3**. Estadísticos descriptivos sociodemográficos para quiénes cuida niños/as entre 0 y 5 años
```{r, echo = F, results='asis'}
mv %>% filter(!is.na(cui1_dep_nna5)) %>% select(cui1_dep_nna5,sexo, edad_3cat, educ_4cat, pr3_ocupacion) %>% pivot_longer(!cui1_dep_nna5, names_to = "variable", values_to = "value") %>%  filter(cui1_dep_nna5 == 1) %>% 
  group_by(variable,value)  %>% 
  summarise(n = n()) %>% 
  mutate (prop = round(n/ sum(n),4)*100)  %>% 
  knitr::kable(digits = 2, row.names = F,  booktabs = T,
             col.names = c("Variable","Subgrupo", "n", "%")) %>% collapse_rows(columns = 1:2) %>%   pack_rows("Edad", 1, 3) %>%
            pack_rows("Nivel Educacional", 4, 7) %>%
            pack_rows("Ocupación", 8, 12) %>% 
            pack_rows("Sexo", 13, 15) %>%
            kableExtra::kable_styling(bootstrap_options = c("striped", "hover", "condensed", "responsive"), full_width = T)  
```
Fuente: Elaboración de MOVID-19
*Nota*: Solo fueron consideradas (i) la última observación de las personas con datos para (ii) en el módulo de cuidados

**Tabla 4**. Estadísticos descriptivos sociodemográficos para quiénes cuida niños/as entre 6 y 18 años
```{r, echo = F, results='asis'}
mv %>% filter(!is.na(cui1_dep_nna18)) %>% select(cui1_dep_nna18,sexo, edad_3cat, educ_4cat, pr3_ocupacion) %>% pivot_longer(!cui1_dep_nna18, names_to = "variable", values_to = "value") %>% 
  filter(cui1_dep_nna18 == 1) %>%
  group_by(variable,value, )  %>% 
  summarise(n = n()) %>% 
  mutate (prop = round(n/ sum(n),4)*100)   %>% na.omit() %>% 
  knitr::kable(digits = 2, row.names = F,  booktabs = T,
             col.names = c("Variable","Subgrupo",  "n", "%")) %>% collapse_rows(columns = 1:2)  %>%  pack_rows("Edad", 1, 3) %>%
            pack_rows("Nivel Educacional", 4, 7) %>%
            pack_rows("Ocupación", 8, 12) %>% 
            pack_rows("Sexo", 13, 15) %>%
            kableExtra::kable_styling(bootstrap_options = c("striped", "hover", "condensed", "responsive"), full_width = T)  
```
Fuente: Elaboración de MOVID-19
*Nota*: Solo fueron consideradas (i) la última observación de las personas con datos para (ii) en el módulo de cuidados

**Tabla 5**. Estadísticos descriptivos sociodemográficos para quiénes cuida adultos dependientes
```{r, echo = F, results='asis'}
mv %>% filter(!is.na(cui1_dep_adultos)) %>% select(cui1_dep_adultos,sexo, edad_3cat, educ_4cat, pr3_ocupacion) %>% pivot_longer(!cui1_dep_adultos, names_to = "variable", values_to = "value") %>% 
  filter(cui1_dep_adultos == 1) %>% 
  group_by(variable,value)  %>% 
  summarise(n = n()) %>% 
  mutate (prop = round(n/ sum(n),4)*100) %>% 
  knitr::kable(digits = 2, row.names = F,  booktabs = T,
             col.names = c("Variable","Subgrupo",  "n", "%")) %>% collapse_rows(columns = 1:2)  %>%  pack_rows("Edad", 1, 3) %>%
            pack_rows("Nivel Educacional", 4, 7) %>%
            pack_rows("Ocupación", 8, 12) %>% 
            pack_rows("Sexo", 13, 15) %>%
            kableExtra::kable_styling(bootstrap_options = c("striped", "hover", "condensed", "responsive"), full_width = T)  
```
Fuente: Elaboración de MOVID-19
*Nota*: Solo fueron consideradas (i) la última observación de las personas con datos para (ii) en el módulo de cuidados

**Tabla 6**. Estadísticos descriptivos sociodemográficos para quiénes cuidan a otros/as
```{r, echo = F, results='asis'}
mv %>% filter(!is.na(cui1_dep_otra)) %>% select(cui1_dep_otra,sexo, edad_3cat, educ_4cat, pr3_ocupacion) %>% pivot_longer(!cui1_dep_otra, names_to = "variable", values_to = "value") %>% 
  filter(cui1_dep_otra == 1) %>%
  group_by(variable,value)  %>% 
  summarise(n = n()) %>% 
  mutate (prop = round(n/ sum(n),4)*100) %>%  
  knitr::kable(digits = 2, row.names = F,  booktabs = T,
             col.names = c("Variable","Subgrupo",  "n", "%")) %>% collapse_rows(columns = 1:2)  %>%  pack_rows("Edad", 1, 3) %>%
            pack_rows("Nivel Educacional", 4, 7) %>%
            pack_rows("Ocupación", 8, 12) %>% 
            pack_rows("Sexo", 13, 15) %>%
            kableExtra::kable_styling(bootstrap_options = c("striped", "hover", "condensed", "responsive"), full_width = T)  
```
Fuente: Elaboración de MOVID-19
*Nota*: Solo fueron consideradas (i) la última observación de las personas con datos para (ii) en el módulo de cuidados

# Descripción de la pregunta de aumento de cuidados, en total y por tipo de cuidado.

**Tabla 7.** Estadísticos descriptivos del cambio en carga de cuidados según características sociodemográficas
```{r, echo = F, results='asis'}
mv %>% filter(!is.na(dic_cui_d)) %>% select(dic_cui_d,sexo, edad_3cat, educ_4cat, pr3_ocupacion) %>% pivot_longer(!dic_cui_d, names_to = "variable", values_to = "value") %>% 
  group_by(variable,value, dic_cui_d)  %>% 
  summarise(n = n()) %>% 
  mutate (prop = round(n/ sum(n),4)*100)   %>% na.omit() %>% 
  knitr::kable(digits = 2, row.names = F,  booktabs = T,
             col.names = c("Variable","Subgrupo", "Cambio en cuidados", "n", "%")) %>% collapse_rows(columns = 1:2)  %>%  
  pack_rows("Edad", 1, 9) %>%
            pack_rows("Nivel Educacional", 10, 21) %>%
            pack_rows("Ocupación", 22, 36) %>% 
            pack_rows("Sexo", 37, 44) %>%
            kableExtra::kable_styling(bootstrap_options = c("striped", "hover", "condensed", "responsive"), full_width = T)  
```


```{r, echo = F}
mv %>% filter(!is.na(cui2_d), sexo != "Otro") %>%
  group_by(sexo, cui2_d) %>%
  summarise(n = n()) %>% 
  mutate (prop = round(n/ sum(n),4)*100) %>% 
  ggplot(aes(x = cui2_d, y = prop, fill = cui2_d)) +
  geom_bar(stat = "identity") + facet_wrap(.~ sexo) +
  geom_text(aes(label = paste0(prop, "%")),
            position = position_stack(vjust = .5), color="white", size= 4) + 
  labs(x = "", y = "%", title = "Gráfico 1. Proporción de personas según carga de cuidados y sexo (%)") + 
  scale_x_discrete(labels = function(x) str_wrap(x, width = 10)) + 
  theme_classic() + scale_fill_jama(name = "") +
  theme(legend.position = "none")

```

```{r, echo = F}
mv %>% filter(!is.na(dic_cui_d), sexo != "Otro") %>%
  group_by(sexo,educ_3cat, dic_cui_d) %>%
  summarise(n = n()) %>% 
  mutate (prop = round(n/ sum(n),4)*100) %>% na.omit() %>% 
  ggplot(aes(x = dic_cui_d, y = prop, fill = dic_cui_d)) +
  geom_bar(stat = "identity") + facet_wrap(educ_3cat~ sexo) +
  geom_text(aes(label = paste0(prop, "%")),
            position = position_stack(vjust = .5), color="white", size= 4) + 
  labs(x = "", y = "%", title = "Gráfico 2. Proporción de personas según carga de cuidados, sexo y nivel educacional (%)") + 
  scale_x_discrete(labels = function(x) str_wrap(x, width = 10)) + 
  theme_classic() + scale_fill_jama(name = "") +
  theme(legend.position = "none")

```

# Descripción de las mujeres según cuidados 

**Tabla 8**. Estadísticos descriptivos sociodemográficos para mujeres MOVID-19
```{r, echo = F, results='asis'}
m <- mv %>% filter(sexo =="Femenino")%>% select(edad_cat, educ_3cat, pr3_ocupacion, prev, cui1_dep_nna5, cui1_dep_nna18, cui1_dep_adultos, cui1_dep_otra, cui1_dep_null)

print(summarytools::dfSummary(m,plain.ascii = FALSE, headings = F, method = "render"))
```
Fuente: Elaboración de MOVID-19
*Nota*: Solo fueron consideradas (i) la última observación de las personas con datos para (ii) en el módulo de cuidados y que fueran mujeres

# Descripción de hombres según cuidados 

**Tabla 9**. Estadísticos descriptivos sociodemográficos para hombres MOVID-19
```{r, echo = F, results='asis'}
m <- mv %>% filter(sexo =="Masculino")%>% select(edad_cat, educ_3cat, pr3_ocupacion, prev, cui1_dep_nna5, cui1_dep_nna18, cui1_dep_adultos, cui1_dep_otra, cui1_dep_null)

print(summarytools::dfSummary(m,plain.ascii = FALSE, headings = F, method = "render"))
```
Fuente: Elaboración de MOVID-19
*Nota*: Solo fueron consideradas (i) la última observación de las personas con datos para (ii) en el módulo de cuidados y que fueran hombres


# Regresión

## Lineal

Se realizará una regresión lineal [^1] considerando `cui2_d` como una variable continua, aunque se debe evaluar su curtosis y asimetría para poder realizar este procedimiento. En caso de que se estime que se debe realizar una regresión logística para una variable policórca o tetracórica se puede indicar.


Primero, se transformó sexo, nivel educacional, seguro de salud y región como factores, y edad se transformó en un polinomio para evitar problemas de linealidad. Luego se probó en el *modelo 2* con edad categorizada. En el *modelo 3* región se ingresa como dicotómica. 

Las categorías de referencias son Hombre, Profesional, ISAPRE, de la Región Metropolitana y de 65 años y más

```{r, echo= F}
# Transformar a factor para lm
mv$sexo <- as_factor(mv$sexo)
mv$educ_3cat <- as_factor(mv$educ_3cat)
mv$prev <- as_factor(mv$prev)
mv <- within(mv, prev <- relevel(prev, ref = "ISAPRE"))
mv$region <- as_factor(mv$region)
mv <- within(mv, region <- relevel(region, ref = "Metropolitana de Santiago"))
mv$d_reg <- ifelse(mv$region == "Metropolitana de Santiago", "RM", "No RM")
mv$d_reg <- as_factor(mv$d_reg)
mv <- mutate(mv, edad2 = edad^2) 
mv$edad_3cat <- as_factor(mv$edad_3cat)
mv$cui <- fct_rev(mv$cui2_d)
mv$cui2 <- as.numeric(mv$cui)
```


```{r, echo= F}
m1 <- lm(cui2 ~ sexo + edad2     + educ_3cat + prev + region, data = mv)
m2 <- lm(cui2 ~ sexo + edad_3cat + educ_3cat + prev + region, data = mv)
m3 <- lm(cui2 ~ sexo + edad_3cat + educ_3cat + prev + d_reg, data = mv)

```

```{r, echo = FALSE}
htmlreg(l = list(m1,m2,m3),
        custom.model.names = c("Modelo 1","Modelo 1","Modelo 3"), caption= "", caption.above = "Modelos de regresión para predecir la carga de cuidados", custom.note = "$^{***}$ p < 0.001; $^{**}$ p < 0.01; $^{*}$ p < 0.05 <br> Errores estándar entre paréntesis \n**Nota**: la variable dependiente tiene como categoría 5 el aumento en más de 8 horas")

```

```{r, echo = F, fig.cap="Modelo N°1 de regresión lineal"}
plot_model(m3,vline.color = "grey", title= "")
```

[^1]: Un hecho importante es debido a que los datos no son i.i.d (probabilísticos) ni representativos, no se deberían realizar estos procedimientos (y menos con inferencia estadística)

## Ordinal Logit

```{r, echo= F}
pacman::p_load(MASS)
```

```{r recod, echo = F}
#Recodificar tipo de cuidado 
mv$cui1_dep_adultos <- as_factor(mv$cui1_dep_adultos)
mv$cui1_dep_nna18 <- as_factor(mv$cui1_dep_nna18)
mv$cui1_dep_nna5 <- as_factor(mv$cui1_dep_nna5)
```


```{r, echo= F}
m0 <- polr(cui ~ 1 + region, data = mv)
m1 <- polr(cui ~ sexo + edad2     + educ_3cat + prev + region, data = mv)
m2 <- polr(cui ~ sexo + edad_3cat + educ_3cat + prev + region, data = mv)
m3 <- polr(cui ~ sexo + edad_3cat + educ_3cat + prev + d_reg, data = mv)
m4 <- polr(cui ~ sexo + edad_3cat + educ_3cat + prev + d_reg + cui1_dep_adultos + cui1_dep_nna18 +  cui1_dep_nna5, data = mv)

```

```{r, echo = FALSE}
htmlreg(l = list(m0,m1,m2,m3, m4),
        custom.model.names = c("Modelo 0","Modelo 1","Modelo 1","Modelo 3", "Modelo 4"), caption= "", caption.above = "Modelos de regresión para predecir la carga de cuidados", custom.note = "$^{***}$ p < 0.001; $^{**}$ p < 0.01; $^{*}$ p < 0.05 <br> Errores estándar entre paréntesis \n**Nota**: la variable dependiente tiene como categoría 5 el aumento en más de 8 horas")
```


```{r, echo = F, fig.cap="Modelo N°2 de regresión con exponenciar (exp)"}
# Plot de Odds Ratio
p <-  plot_model(m4,vline.color = "grey", title= "", show.intercept = FALSE,  string.est = "Odds Ratios",
           show.values = TRUE, value.offset = .3,
           rm.terms = c("Ha disminuido|Sigue igual", "Sigue igual|Aumentó 1 a 3 hrs.", "Aumentó 1 a 3 hrs.|Aumentó 4 a 8 hrs.",
                        "Aumentó 4 a 8 hrs.|Aumentó más 8 hrs.")) + 
  scale_x_discrete(limits = c("d_regRM",
                              "prevOtra",
                              "prevNinguna",
                              "prevFuerzas Armadas y de Orden",
                              "prevFONASA",
                              "cui1_dep_adultos1",
                              "cui1_dep_nna181",
                              "cui1_dep_nna51",
                              "edad_3cat40 a 64", "edad_3cat18 a 39",
                              "educ_3catMedia o menos", "educ_3catTécnica","sexoOtro","sexoFemenino"),
                   labels = c("Región(Metropolitana)",
                              "Previsión(Otra)",
                              "Previsión(Ninguna)",
                              "Previsión(FF.AA y Orden",
                              "Previsión(FONASA)",
                              "Tipo cuidador(Adultos)",
                              "Tipo cuidador(NNA 6 a 18 años)",
                              "Tipo cuidador(NN 0 a 5 años)",
                              "Edad (40 a 64 años)",
                              "Edad (18 a 39 años)",
                              "Nivel educacional(Media y básica)",
                              "Nivel educacional(Técnica)","Género(Otro)","Género(Femenino)"))


ggsave(
  plot = p,
  filename = "reg_cuidados.png",
  device = "png",
  dpi = "retina",
  units = "cm",
  width = 45,
  height = 15)



```
